【裁判字號】    94,易,410
【裁判日期】    950327
【裁判案由】    傷害
【裁判全文】
臺灣基隆地方法院刑事判決               94年度易字第410號
公  訴  人  臺灣基隆地方法院檢察署檢察官
被      告  丙○○
指定辯護人  本院公設辯護人丁○○
上列被告因傷害案件，經檢察官提起公訴（94年度偵字第3442號）
，本院判決如下：
    主  文
丙○○殺人未遂，累犯，處有期徒刑伍年捌月。
    事  實
一、丙○○曾因傷害、妨害自由等罪，經本院分別判處有期徒刑
    6月、3月，應執行有期徒刑8月，並經臺灣高等法院駁回上
    訴確定，於民國93年12月15日執行完畢（起訴書誤載為93年
    12月16日執行完畢）。詎其仍不知警惕，因認乙○○介入其
    婚姻丕變事件，於94年7月20日23時許，飲酒後（未達心神
    喪失或精神耗弱）在臺北縣萬里鄉龜吼村北海岸觀光小吃街
    「D攤擔仔麵」附近，見乙○○正與友人戊○○、真實姓名
    年籍不詳綽號「小黑」之男子於前址餐飲小敘，思及上情，
    深感憤怒，乃基於殺人之犯意，右手持白色不詳刀刃（刀尖
    部分長約15公分、寬約2公分，未扣案）自後抱住當時坐在
    椅子上之乙○○，並順勢朝向乙○○左側胸部猛力刺入，復
    欲轉動該刀加深刺入之力道，乙○○見狀隨即握住丙○○右
    手阻止其轉動，且欲將刺入其胸部之刀刃拔出，丙○○則與
    乙○○拉扯該刀，阻止乙○○將刀刃拔出，雙方拉扯約10次
    ，致乙○○受有左側胸部穿刺傷併發肺部撕裂傷及血胸、橫
    隔膜穿刺傷及胃部穿刺傷之傷害。嗣經乙○○猛力一拉始將
    該刀抽出，惟因用力過猛，連人帶椅子往後仰倒在地，詎丙○○見乙○○倒地，猶不罷手，又持該刀刺向乙○○，乙○○乃以右手抵擋，因而再受有右側肘部穿刺傷9公分、右側
    肘窩穿刺傷5公分之傷害，此時友人戊○○見狀，乃持塑膠
    椅將丙○○隔開，惟丙○○仍持該刀欲往乙○○方向行刺，
    嗣因戊○○持續以塑膠椅隔住丙○○，丙○○見無法得逞，
    始快步離開現場。乙○○則在友人戊○○、綽號小黑2人之
    護送下緊急送醫救治，始倖免於死。
二、案經乙○○訴由臺北縣政府警察局金山分局報告臺灣基隆地
    方法院偵查起訴。
    理  由
壹、證據能力方面：
    按被告以外之人於審判外之言詞或書面陳述，除法律有規定
    者外，不得作為證據，刑事訴訟法第159條第1項定有明文。
    惟被告以外之人於審判外之陳述，雖不符159條之1至159 條
    之4之規定，而經當事人於審判程序同意作為證據，法院審
    酌該言詞陳述或書面陳述作成時之情況，認為適當者，亦得
    為證據；當事人、代理人或辯護人於法院調查證據時，知有
    第159條第1項不得為證據之情形，而未於言詞辯論終結前聲
    明異議者，視為有前項之同意，同法第159條之5亦有明定。
    查公訴人所提出告訴人乙○○、證人戊○○於警詢之指訴及
    證述，固屬被告以外之人於審判外之言詞陳述，惟據公訴人
    、被告之辯護人於本院準備程序時同意作為證據，且迄本院
    言詞辯論終結前亦未就上開證據之證據能力聲明異議，而上
    開告訴人、證人之警詢筆錄，均經其等核閱無訛後簽名捺印
    ，此觀諸警詢筆錄之記載甚明，本院復查無警方有何違法取
    證之情事，顯見告訴人及證人戊○○於警詢之證述係出於2
    人之自由意志，故上開筆錄應具有可信性，並無不適宜作為
    證據之情形，依前揭刑事訴訟法第159條之5規定，自得作為
    證據，合先敘明。
貳、認定事實所憑之證據及理由
一、訊據被告林柄楠矢口否認有何殺人未遂之犯行，辯稱：其當
    時飲酒意識模楜，不知有持刀殺害告訴人一事，且其亦無殺
    人之犯意云云。經查：
  (一)前揭被告如何手持刀刃行刺告訴人之過程，業據告訴人即證
    人乙○○於警詢時指訴：其於94年7月20日23時，與友人戊○○等人在萬里鄉北海岸觀光小吃特產的D攤擔仔麵小吃吃
    東西聊天，然後看見被告經過，詢問被告是否過來一起吃，
    被告拒絕後，不知何故即持白色刀子將其殺傷等語（見偵查
    卷第22至23頁）及本院審理時證述：「（問：事情發生的經
    過請陳述？）原先我們總共有7個人，有一些人先離開，剩
    下我與戊○○、黑人3個人在案發地點在聊天，菜點了已經
    在邊吃邊聊天，叫的瓶裝啤酒還未打開喝，我就看見被告往
    我的方向走來，距離我4步遠的距離，我就叫他「炳仔」（
    台語）跟他打招呼，問他要不要喝一杯，他說謝謝，他要找
    1 個人，然後就走到我的後面，抱住我以右手刺向我的左胸
    部，刺下去我很痛，被告要轉動刀子，我就握住他持刀柄的
    手要阻止他轉動，要把刀子抽出來，這樣子拉扯約有10下左
    右，後來我很用力，刀子就抽出來了，因為用力的關係我人
    就連同椅子往後仰倒在地，我要爬起來，還沒完全爬起來，
    被告又拿刀子刺過來，我用右手阻擋，所以右手肘又被刺傷
    ，後來因為我血流很多，眼睛、意識都已經模糊，後來發生
    什麼事情就不太清楚，我只記得戊○○及黑人把我送醫、、
    、」等語綦詳（見本院95年3月9日審判筆錄第9至10頁），
    核與在場證人戊○○於本院審理時證述：「（問：請你將94
    年7月20日晚上23時在臺北縣萬里鄉龜吼村北海岸觀光小吃
    店看到被告與被害人乙○○發生爭執的情形？）我與乙○○
    及另壹個人叫綽號黑人的人同桌聊天，乙○○是坐在我的對
    面，看到被告進來，乙○○就叫他過來問他要不要喝涼的，
    要叫他喝什麼我不知道。乙○○當時是坐著，乙○○一問完
    後，被告就走到乙○○座位處雙手從後面抱住乙○○，被告
    當時右手有拿壹把刀子，在抱住他的同時刀子就刺往他的胸
    部，乙○○要把刀子拔起來的動作，被告不讓乙○○把刀子
    拔起來，乙○○有要拔起刀子的動作大概有4、5次，二人在
    那邊拉扯刀子，後來乙○○要推開被告就往後翻倒倒在地上
    ，血就從他身上噴出來，這時我有看到刀子拿在被告的手上
    ，乙○○倒地後有爬起來，因為與被告拉扯又倒下去，這時
    被告又繼續拿刀並彎腰要往乙○○的身上刺去，因為乙○○
    以右手阻擋才造成他右手肘部受傷，我看到這種情形叫黑人
    把乙○○拉開趕快將乙○○送醫，我站起來我就拿我坐的塑
    膠椅要把被告隔開，被告還是拿著刀要往乙○○的方向去，
    我繼續以塑膠椅把被告隔住不讓被告過去，隔了一會兒被告
    因為過不去所以就離開現場走了，當時乙○○已經倒在地上
    不太會走動了，我就與黑人一起將乙○○送醫」等情節相符
    （見本院同上審判筆錄第3至4頁），且被告於警詢時亦供承
    其有持好像水果刀之兇器殺傷告訴人等語（見偵查卷第6頁
    ），足見告訴人及證人戊○○前揭證述非虛。又告訴人因而
    受有左側胸部穿刺傷併發肺部撕裂傷及血胸、橫隔膜穿刺傷
    及胃部穿刺傷、右側肘部穿刺傷9公分、右側肘窩穿刺傷5公
    分之傷害，復有長庚紀念醫院診斷證明書1紙（見偵查卷第
    25頁）及其病歷資料在卷可稽，故上開被告持刀殺傷告訴人
    之事實，應堪認定。
  (二)被告雖辯稱其當時飲酒意識模糊，不知殺人一事，且無殺人
    之犯意云云。然查：
  1.被告於警詢時已供承其有持水果刀傷害告訴人，並供述：其
    當時有喝酒，想起以前其前妻從告訴人家裡出來之不愉快事
    情，就控住不住自己殺傷告訴人等語（見偵查卷第6頁），
    復於偵查時供稱：其印象中有於94年7月20日晚間，在臺北
    縣萬里鄉北海岸觀光小吃店打告訴人；其係因當時喝酒，想
    起以前其前妻之事，一時氣憤所以打人等語（見偵查卷第40
    至41頁），顯見被告就其於案發時之犯罪動機及持刀殺傷告
    訴人之情知之甚稔，其所辯當時飲酒意識模糊，不知殺人一
    事云云，已不足採。又被告於案發走向告訴人時之步伐穩定
    ，與正常人無異等情，復經證人戊○○於本院審理時證述明
    確（見本院95年3月7日審判筆錄第7頁），並參以告訴人及
    證人戊○○所證述之前揭告訴人遭被告持刀殺傷之情節，益
    見被告辯稱其當時飲酒意識模糊云云，不足採信。
  2.查告訴人於94年7月20日遭利器穿刺傷及左胸，深度經左下
    肺葉，經橫膈進入胃部，除造成左側大量氣血胸、橫膈破裂
    、胃部穿孔，若未及時救治，必於24小時內死亡等情，有財
    團法人長庚紀念醫院（基隆）分院94年10月17日（94）長庚
    院基字第3118號函暨相關病歷資料影本附卷可稽，顯見被告
    當時係針對人體之要害下手，且下手之重，用力之猛。而被
    告持以行兇之刀刃，係白白尖尖的刀子，其刀尖部分約有15
    公分、寬約2公分，業據告訴人於本院審理時證述在卷｛見
    本院95年3月7日審判筆錄第9頁，此證述雖與證人戊○○證
    述刀尖部分長度約5公分有所差異，惟證人戊○○已證述其
    當時只有稍微看一下，並未仔細看等語（見本院同上審判筆
    錄第12頁），且其所證述之長度，亦與告訴人所受傷害由左
    胸深及胃部等傷勢不符，故有關被告行兇刀刃之長度，自以
    案發時與被告距離最近之告訴人證述為可採），以此利刃朝
    人體胸部之重要部位刺入，極易造成人體臟器大量內出血致
    死，在客觀上為被告所得預見，詎被告仍持以朝告訴人之左
    胸猛刺，且見告訴人傷重倒地猶不罷手，係經證人戊○○再
    三阻擋始罷手離去（此部分詳如告訴人及證人戊○○前揭證
    述），足證被告確有致告訴人於死之犯意甚明。其辯稱並無
    殺人之犯意云云，亦不足採。
  (三)綜上所述，被告所辯均不足採。本案事證明確，被告犯行堪
    以認定，應依法論科。
二、查被告基於殺人之故意，持刀刺入告訴人之左胸，因告訴人
    及友人之阻擋而免於死，核其所為，係犯刑法第271條第2項
    、第1項之殺人未遂罪，原起訴意旨認被告係犯刑法第277條
    第1項之傷害罪，顯有未洽，惟此部分業據蒞庭檢察官當庭
    更正起訴法條為本院論罪之上開法條，故本院自無庸變更起
    訴法條。又被告已著手於殺人行為之實施，而未生死亡之結
    果，其行為係屬未遂，應依刑法第26條前段之規定，減輕其
    刑。末查被告曾受有事實欄所載之刑之科刑及執行完畢情形
    ，有臺灣高等法院被告全國前案紀錄表1份附卷可憑，其受
    有期徒刑之執行完畢後，5年內再犯本件有期徒刑以上之罪
    ，為累犯，應依刑法第47條之規定加重其刑（依刑法第64條
    第1項、第65條第1項規定，法定刑死刑及無期徒刑部分不得
    加重，故本件僅就有期徒刑部分加重）。爰審酌被告前有多
    次傷害前科（參卷附臺灣高等法院被告全國前案紀錄表），
    素行非佳，其僅因其個人主觀上認為告訴人造成其婚姻破裂
    ，即對告訴人萌生殺意之犯罪動機、其持刀朝告訴人左胸部
    猛刺之犯罪手段，其犯罪造成告訴人受有事實欄所載甚重之
    傷害，暨其犯後否認犯行，迄未與告訴人達成和解，賠償告
    訴人損害等一切情狀，量處如主文所示之刑，以示懲儆。又
    被告持以殺害告訴人之刀刃，雖係供本案犯罪所用之物，惟
    該刀並未扣案，且本院復查無證據證明該刀為被告所有，故
    不予宣告沒收，併此敘明。
三、據上論斷，應依刑事訴訟法第299條第1項前段，刑法第271
    條第2項、第1項、第26條前段、第47條，判決如主文。
本案經檢察官甲○○到庭執行職務。
中    華    民    國    95    年    3     月    27    日
                  刑事第四庭審判長法  官  鄭景文
                                  法  官  曾雨明
                                  法  官  王美婷
以上正本證明與原本無異。
對於本件判決如有不服，應於收受送達後10日內，向本院提出上
訴書狀，上訴於臺灣高等法院，並按他造當事人之人數附具繕本
。
中    華    民    國    95    年    3     月    27    日
                                  書記官  劉珍珍
附錄本案論罪科刑法條：
刑法第271條第2項、第1項
殺人者，處死刑、無期徒刑或 10 年以上有期徒刑。
前項之未遂犯罰之。
預備犯第 1 項之罪者，處 2 年以下有期徒刑。


司法院資訊處製作；財團法人民間司法改革基金會備份。
